臺灣臺南地方法院民事判決　九十年度婚字第七二九號
　　原　　　告　乙○○
　　訴訟代理人　甲○○
　　被　　　告　丙○○
右當事人間請求履行同居事件，本院判決如左：
    主      文
原告之訴駁回。
訴訟費用由原告負擔。
　　事實及理由
一、原告起訴主張：兩造於民國八十四年九月六日為結婚登記，但未有結婚之公開儀
    式及二人以上之證人。嗣因被告強行取得原告出售土地之尾款新台幣九十四萬三
    千二百元後，又再向原告索款花用，原告不給，被告乃於九十年九月三十日離家
    出走迄今。為此依民法第一千零一條前段規定，提起本件訴訟等情，並聲明：(一)
    被告應與原告同居。(二)訴訟費用由被告負擔。
二、被告則以：原告與前妻所生之子拿棍子欲打被告，又對被告惡言相向，及原告與
    前妻所生之二女要被告去死，並趕被告出門，被告才會在九十年九月間離家。當
    初兩造結婚沒有儀式，但事後有去餐廳開三桌慶祝，且原告還要其子女回來，當
    面告知被告要進門乙事。雖然原告之子女對被告不友善，但被告現仍會利用原告
    之子女白天上班時間，回家幫原告洗衣、整理家務，被告是有想要回家等語，資
    為抗辯。
三、按結婚，應有公開儀式及二人以上之證人；經依戶籍法為結婚之登記者，推定其
    已結婚，民法第九百八十二條定有明文。準此，夫妻身分關係之成立，係以有無
    結婚之公開儀式及二人以上之證人為其要件，戶籍法之結婚登記，僅為舉證責任
    之倒置，非謂一旦為結婚登記即得有效成立夫妻身分關係。本件原告主張兩造於
    八十四年九月六日為結婚登記，但未有結婚之公開儀式及二人以上之證人之事實
    ，已據提出戶籍謄本為證，且經證人張麗華證述：其父（原告）結婚時沒有儀式
    ，僅辦結婚登記而已等語（九十一年一月三十日言詞辯論筆錄），證人王東煥證
    陳：（兩造結婚證書證婚人欄）印章是伊的沒錯，印象中伊有在結婚證書上蓋章
    ，簽名部分伊忘記是否為伊所簽。當初是其妻拿來叫伊在上面蓋章，伊看一看就
    在上面蓋章，至於是誰拿給其妻，伊不清楚。兩造並沒有來請伊當證婚人，伊蓋
    完章後就將結婚證書交給其妻。伊在簽名時，主婚人、介紹人部分都已經簽好名
    字，伊是最後一個簽名的人。兩造結婚沒有請客，結婚儀式伊都沒有參加過等語
    ，證人胡世哲證稱：事情已經很久，伊已經忘記，結婚證書伊已經沒有印象有在
    上面簽名或蓋章。這件事情伊不清楚，也沒有為兩造處理結婚登記乙事。八十四
    年間伊與岳父（原告）之來往算是密切，其岳父不曾告訴伊結婚宴客乙事。兩造
    認識後，被告有住在其岳父家，兩造結婚喜宴伊沒有參加過，兩造也沒有辦過結
    婚儀式。當時在後甲那裡聚餐，是其舅說要家族聚餐，並非喜宴等語，及證人王
    金能證述：當天聚餐是為了報答其姐、姐夫對兄弟之恩惠，並非喜宴，當天有開
    三桌，聚餐是在兩造結婚之前，伊不知道被告當天有沒有在場，伊已不記得是何
    時請客等語綦詳（九十一年二月二十七日言詞辯論筆錄），顯見原告前開主張，
    洵非無據。而徵諸被告亦自承：當初沒有儀式，但原告有叫其子女回來，原告當
    面告訴伊，伊要進門，要讓其子女全部知悉，且剛結婚沒多久，伊認的兄弟說要
    辦三桌與原告之姊妹及小孩、女婿一起會面，因伊入門，渠等很高興要請伊，當
    天是王金能他們三兄弟作東，當天請客時間是在伊入門之後等情（九十一年二月
    二十七日言詞辯論筆錄），足證兩造參加後甲餐廳之餐宴，應係兩造與原告親人
    之聚餐而已，尚非為兩造結婚而舉辦之喜宴。從而，原告主張兩造於八十四年九
    月六日為結婚登記，但未有結婚之公開儀式及二人以上之證人之事實，堪信為真
    實。
四、次按夫妻互負同居之義務，民法第一千零一條前段固有明文規定，惟查兩造既未
    依法定方式舉行婚禮，縱其已為結婚登記，但法律上仍難認已成立合法之夫妻身
    分關係。從而，原告依前揭規定，本於夫妻關係請求被告履行同居義務，即失所
    依據，為無理由，應予駁回。
五、結論：原告之訴為無理由，並依民事訴訟法第七十八條，判決如主文。
中　　　華　　　民　　　國　　九十一　　年　　　三　　　月　　十三　　　日
                                臺灣臺南地方法院家事庭
~B法　　　官　張季芬
右正本證明與原本無異
如對本判決上訴，須於判決送達後廿日內向本院提出上訴狀
中　　　華　　　民　　　國　　九十一　　年　　　三　　　月　　十三　　　日
~B法院書記官　魏安里
